最高法院刑事判決　　　　　　　　　　　　　　　八十七年度台上字第二二一七號
　　上　訴　人　甲○○
右上訴人因貪污案件，不服台灣高等法院中華民國八十六年十一月二十六日第二審更
審判決（八十六年度上更(一)字第二八九號，起訴案號：台灣台北地方法院檢察署八十
三年度偵字第四一二二號），提起上訴，本院判決如左：
    主  文
原判決撤銷，發回台灣高等法院。
    理  由
本件原判決認定上訴人甲○○係台北市政府環境保護局（以下稱：環保局）中山區清
潔隊分隊長，為依據法令從事公務之人員，民國八十年十月至八十一年九月底止，擔
任中山區清潔隊圓山分隊分隊長，負責隊員清潔工作之分配及告發、檢舉妨害環境清
潔案件，並製作「台北市政府環境保護局處理妨害環境清潔案件告發檢舉通知書」，
移送該局衛生稽查大隊裁罰。依規定，告發通知書於開立後，除發現有不合法定方式
、與事實有誤或因書寫錯誤者，可將原告發通知書作廢重新開立或再予查證後另行開
立，但原告發通知書各聯仍應併卷存查外；若告發通知書已移送裁決單位始發現上述
狀況，原告發人可簽請其單位主管核章後，送請裁決單位撤回重新查證；另被告發人
若認為告發錯誤，亦可向裁決單位提出陳情或訴願，八十一年五月十日中午十二時四
十分許，清潔隊員在台北市○○街二十三號邊壁上，發現被告發人沈美華任意張貼之
二紙廣告違反廢棄物清理法第十二條第十款規定，將之交由上訴人依職權於同年七月
三日開立告發通知書二張。依廢棄物清理法第二十三條第三款規定，每張應裁罰新台
幣（下同）一千二百元以上四千五百元以下。詎上訴人明知對沈美華之告發並無上述
得撤回、作廢情形，竟於沈美華之夫沈清南透過聚葉里里長紀碧雄向其關說說時，接
受關說請託，於八十一年七月六日在環保局中山區清潔隊將已製作開立之告發通知書
逕行作廢。未依程序送交該局衛生稽查大隊裁罰，而對於其主管之事物，直接圖利沈
美華共二千四百元以上九千元以下之罰緩金額等情。因而撤銷第一審判決，改判論處
上訴人公務員對於主管之事務，直接圖利罪刑（緩刑伍年），固非無見。
惟查：(一)本件原判決事實欄認定上訴人係於八十一年七月六日違法圖利沈美華，則其
所違背法令應係當時存在之法令。理由內竟認上訴人係違背其後八十二年十二月十五
日環保局北市環三字第三八四五九號函示之規定（見原判決理由二(三)），而以之為
上訴人圖利犯行之依據，已有違誤。(二)上訴人一再辯稱：本件妨害環境清潔案件，並
無告發單上所載：台北市○○街二十三號「邊壁」，故將之作廢，並無不當，且該等
告發單之通知聯並未寄出，何來里長之關說等語。經查依上訴人所提出之台北市○○
街二十三號門牌之照片，雖可看出該號門牌貼於該棟建築物正面騎樓牆柱上；但無從
判斷該號樓房是否有「邊壁」﹖原判決竟以該照片為認定本件告發單所載行為地：台
北市○○街二十三號「邊壁」，並無錯誤之依據，即有判決與所用證據不相適合之理
由矛盾。又證人沈美華自調查站調查伊始即證明：「……前述兩張告發通知書，並未
實際寄達我住宅……」等語（見偵查卷第六頁背面）。上開有利於上訴人之證據為何
不足採信，原判決並未說明其理由，已有理由不備之違法。何況該告發單是否寄送沈
美華後，再經上訴人收回而併附於存根聯﹖或自始即未寄發﹖凡此情事如向環保局調
閱原件後，即不難查明真相，原審未予以查明，逕認本件告發單通知聯係沈美華收受
後再行繳回上訴人由其作廢云云，尚嫌速斷。上訴意旨指摘原判決不當，非無理由，
應認仍有發回更審之原因。
據上論結，應依刑事訴訟法第三百九十七條、第四百零一條，判決如主文。
中      華      民      國    八十七    年      六      月    二十五    日
                              最高法院刑事第十庭
                                  審判長法官  吳  雄  銘
                                        法官  池  啟  明
                                        法官  陳  宗  鎮
                                        法官  石  木  欽
                                        法官  吳  火  川
      右正本證明與原本無異
                                              書  記  官
中      華      民      國    八十七    年      六      月    二十九    日
